【裁判字號】    92,裁,542
【裁判日期】    920430
【裁判案由】    贈與稅
【裁判全文】
最  高  行  政  法  院  裁  定                    九十二年度裁字第五四二號
    抗  告  人  甲○○
    訴訟代理人  潘正芬律師
                乙○○律師
右抗告人因與相對人財政部臺灣省北區國稅局間贈與稅事件，對於中華民國九十年十
月十一日臺北高等行政法院八十九年度訴字第三六九號裁定提起抗告，本院裁定如左
︰
    主  文
抗告駁回。
抗告訴訟費用由抗告人負擔。
    理  由
一、按抗告法院認抗告為不合法或無理由者，應為駁回抗告之裁定，行政訴訟法第二
    百七十二條準用民事訴訟法第四百九十二條第一項定有明文。
二、本件抗告意旨略以：本件訴訟標的之法律關係乃稅捐稽徵法第二十八條之「退稅
    返還請求權」，訴訟類型為一般給付訴訟，而前訴訟之訴訟標的為「違法課稅處
    分之撤銷請求權」，訴訟類型為撤銷訴訟，其訴訟標的及法律關係並非同一，本
    件請求之內容、所主張之訴訟類型與最高行政法院八十三年度判字第五八五號判
    決既有不同，非可取代者，自係另一案件而非同一案件。原審法院未明本件與前
    件行政訴訟之訴訟標的究竟為何，即認為有行政訴訟法第一百零七條第一項第九
    款所定情形，有理由不備之違法。況本件既經言詞辯論程序，依行政訴訟法第一
    百八十八條第一項及第一百八十九條之規定，原審法院即應本於言詞辯論而為裁
    判，惟抗告人於原審所主張者，卻未見原審法院於裁定中斟酌全辯論意旨並論明
    不足採之理由，顯違反行政訴訟法第二百八十八條第一項及第一八十九條之規定
    。且本件裁定既經言詞辯論，即應宣示之，原審法院竟未依行政訴訟法第二百零
    四條第二項於辯論終結期日指定宣示期日，即逕自作成裁定，未為宣示即予送達
    ，顯違反首揭行政訴訟法第二百零四條第二項及第二百零七條第一項之規定。再
    者，抗告人於本訴訟程序中所提出之攻擊防禦方法，既非前於八十三年度判字第
    五八五號確定判決或同院八十四年度判字二二六八號再審判決之訴訟程序終結前
    所提出或得提出而未提出之其他攻擊防禦方法，自無原裁定所引行政法院七十二
    年度判字第三三六號判例之情形，原裁定仍予適用，自屬違法，請廢棄原裁定等
    語。
三、原裁定以：按訴訟標的為確定判決之效力所及者，行政法院應以裁定駁回原告之
    訴，為行政訴訟法第一百零七條第一項第九款所明定。次按為訴訟標的之法律關
    係，於確定之終局判決中已經裁判者，就該法律關係有既判力，當事人不得以該
    確定判決事件終結前所提出或得提出而未提出之其他攻擊防禦方法，於新訴訟為
    與該確定判決意旨相反之主張，法院亦不得為反於該確定判決意旨之裁判，行政
    法院（現改制為最高行政法院）七十二年度判字第三三六號著有判例。本件抗告
    人之母李林瑤琴應繳納系爭贈與稅之訴訟，既經行政法院八十三年度判字第五八
    五號判決確定，且於八十三年三月二十六日繳納完畢，李林瑤琴於八十五年四月
    十六日死亡，抗告人為其繼承人，其以相對人核課本件贈與稅違法，起訴請求撤
    銷原處分及訴願決定，並退還溢繳之稅款，其訴訟標的自屬該確定判決之效力所
    及。揆諸首揭規定，抗告人之訴自非合法，應予駁回。經核於法並無違背，抗告
    論旨仍執陳詞，請求廢棄原裁定，其抗告難認有理由，應予駁回。
四、依行政訴訟法第二百七十二條、第一百零四條、民事訴訟法第四百九十二條第一
    項、第九十五條、第七十八條，裁定如主文。
中    華    民    國    九十二      年      四        月      三十      日
                    最 高 行 政 法 院  第 二 庭
                                審 判 長 法  官      陳  石  獅
                                         法  官      吳  錦  龍
                                         法  官      彭  鳳  至
                                         法  官      高  啟  燦
                                         法  官      黃  合  文
右  正  本  證  明  與  原  本  無  異
                                         法院書記官  蘇  金  全
中    華    民    國    九十二      年      五        月      五        日


司法院資訊處製作；財團法人民間司法改革基金會備份。
